臺灣士林地方法院刑事判決　　　　　　　　　　　　　　九十年度自字第一八三號
　　自　訴　人　甲○○
　　被　　　告　丙○○
右列被告因偽造文書等案件，經自訴人提起自訴，本院判決如左：
    主  文
丙○○無罪。
    理  由
一、自訴意旨略以：被告丙○○為自訴人甲○○之夫乙○○（自訴人告其配偶乙○○
    部分業據本院為不受理判決確定）之弟。自訴人於民國八十九年十月十六日取得
    門牌號碼桃園縣中壢市○○○路一五五號一、二樓（中壢市○○段第一九○四建
    號）、七樓（同右段第一九○九號建號）及八樓（同右段第一九一○號建號）之
    房屋，及其坐落之桃園縣中壢市○○段一五七五號土地之所有權。自訴人於九十
    年三月二日離家出走後，被告與自訴人之夫乙○○竟共同竊取自訴人之印鑑章，
    並偽以自訴人之名義，將自訴人所有上開房地，移轉登記予被告丙○○，致使被
    告丙○○於九十年三月二十七日取得自訴人上開房地之所有權。因認被告丙○○
    涉有竊盜及偽造文書之犯嫌。
二、按犯罪事實應依證據認定之，無證據不得推定其犯罪事實，又不能證明被告犯罪
    者，應諭知無罪判決，刑事訴訟法第一百五十四條、第三百零一條第一項分別定
    有明文。又自訴人於自訴案件，相當於公訴案件檢察官之地位，是就其自訴之案
    件有舉證之責任。
三、訊據被告丙○○，固不否認原登記在自訴人名下之上開房地，於九十年三月二十
    七日移轉登記至其名下等情，堅決否認上開犯行，辯稱：前開土地、建物及門牌
    號碼桃園縣中壢市○○○路一五五號三、四、五、六樓及同路一五七號建物，暨
    其坐落之上開地號土地，為其兄丁○○所購，其及自訴人均為丁○○情商之登記
    名義人。丁○○將上開土地登記其等人頭時，要求其等提供印鑑證明五份，並需
    先在空白過戶登記之申請書等文件上蓋章，以保障將來返還。自訴人名下之上開
    房地登記至其名下，乃丁○○處理，其並未參與，其亦未竊取自訴人之印鑑章及
    偽造文書等語。經查：
  (一)門牌號碼桃園縣中壢市○○○路一五五號一至八樓及同路一五七號建物，暨其坐
    落之桃園縣中壢市○○段一五七五號土地，乃丁○○於八十九年六月十五日購買
    等情，業據證人丁○○及乙○○於本院述明，並有不動產買賣契約書在卷可稽。
    自訴人於本院九十年十二月六日庭訊時亦自承其為人頭，堪認被告丙○○及證人
    丁○○所稱：上開房地實際所有權人為丁○○，自訴人僅為人頭等語與事實相符
    。雖自訴人嗣於本院審理時翻異前陳，改稱：非人頭，該房地是乙○○送的。因
    案發後乙○○等人告知係人頭，方向法院如是說云云，然若自訴人非人頭，自無
    向本院自承為人頭之理，且若先前乙○○表示上開房地係送自訴人，於案發後方
    表示自訴人為人頭，衡情自訴人應極為氣憤，諸無不於本院詳述上情，而自承為
    人頭之理，是自訴人後於本院翻異前陳之指訴，自與事實不符，難以採信。
  (二)次查將原登記在自訴人名下之上開房地，移轉登記至被告丙○○名下，乃丁○○
    處理等情，業據證人丁○○於本院調查時陳述綦詳，核與被告丙○○辯稱：同意
    丁○○將上開房地登記其名下，但未參與過戶之事等語相符。依此尚難認定被告
    丙○○有參與係爭房地自自訴人名下移轉登記至其名下之事宜。
  (三)據證人丁○○於本院證稱：因為房子本來係其所有，由被告丙○○及自訴人等人
    擔任人頭，並約定人頭每人須交付五份印鑑證明，且須在移轉登記的申請書上預
    先蓋好章等語；及乙○○於本院審理時陳稱：中壢的房子是丁○○買的，一棟共
    有八層樓，當時因丁○○與其妻可能會離婚，丁○○不想登記在其名下，故找伊
    、被告及伊之二名同學，當人頭登記這棟大樓之所有權人。當時因伊在中興銀行
    當副理，負責放款，為了避嫌，故登記在自訴人名下。有經過自訴人同意，印鑑
    證明是自訴人去登記，也是自訴人去申請，因丁○○要求要請印鑑證明交付，另
    外該蓋的（移轉過戶）申請書都要先蓋好等語。核二人所述與被告所辯相符。
  (四)再查，原自訴人名下之上開房地，於九十年三月二十三日申請移轉登記至被告丙○○名下時，所提之自訴人台北市內湖區戶政事務所戶印證字第○○一八六○號
    印鑑證明，乃自訴人本人於八十九年八月十四日至台北市內湖區戶政事務所所申
    請等情，有桃園縣中壢地政事務所九十一年三月十四日函送之壢登字第一○七三
    五○號買賣案件移轉登記申請卷宗及台北市內湖區戶政事務所九十一年五月三十
    日書函函送之印鑑證明申請書在卷可參，堪認系爭房地自自訴人名下申請移轉過
    戶至被告丙○○名下時，所檢據之印鑑證明申請書乃自訴人親自至戶政機關申請
    。再查自訴人原並無為印鑑證明登記，於八十九年八月十四日方至台北市內湖區
    戶政事務所申請登記印鑑證明，並於登記同日申請五份印鑑證明，而其中一份即
    為申辦系爭房地移轉登記至被告丙○○名下之證明，此同有前開台北市內湖區戶
    政事務所書函之附件可稽。而質之自訴人，其亦陳稱：當時因系爭房屋要過戶至
    其名下故申請登記印鑑及申請印鑑證明等語，堪認自訴人登記印鑑及申請印鑑證
    明乃為系爭房屋之登記事項。雖自訴人另稱：雖申請印鑑證明但未交予被告丙○○、乙○○及丁○○兄弟云云，然查自訴人既為系爭房地之人頭，又因系爭房地
    登記事宜始申請登記印鑑及於申請登記同日申請印鑑證明，而丁○○找自訴人及
    被告丙○○等人任人頭時，即要求交付印鑑證明，以障將來移轉登記回其名下，
    衡情若自訴人未依約交付印鑑證明，丁○○應不至仍讓自訴人任人頭，是自訴人
    稱雖請領印鑑證明，但未交付云云，顯與事實不符。再參以被告丙○○及證人丁○○均稱：人頭要交付五份印鑑證明等語，核其等所稱之印鑑證明份數與自訴人
    申請之份數相符，益堪認被告丙○○及證人丁○○所述人頭需先交付印鑑證明並
    先在空白之過戶申請書上蓋章等語，為可採。
四、綜上所述，將上開房地由自訴人名下移轉登記至被告丙○○名下之事宜，乃丁○○所為，並無證據證明與丙○○有涉，又縱令與被告丙○○有涉，惟自訴人既為
    系爭房地之人頭，於該房地登記其名下時，即應實際所有權人丁○○之請，交付
    印鑑證明及於空白移轉登記申請書上蓋妥章，是事後被告丙○○等人持之辦理過
    戶，亦無何竊盜及偽造文書之犯行。綜上所述，並無證據證明自訴人指訴之本件
    犯行，不能證明被告犯罪，自應依法為無罪之諭知。
五、據上論斷，應依刑事訴訟法第三百四十三條、第三百零一條第一項，判決如主文
    。
中      華      民      國    九十一    年      七      月     十一     日
                                    臺灣士林地方法院刑事第一庭
                                        法  官  江  翠  萍
右正本證明與原本無異。
如不服本判決，應於判決送達後十日內，向本院提出上訴狀。
                                        書記官  范  淑  芬
中      華      民      國    九十一    年      七      月     十五     日
